臺灣高等法院臺南分院刑事判決　　　　　九十一年度交上易字第一○四三號　　ｇ
　　　上　訴　人
　　　即　被　告　甲　○　○
　　　選任辯護人　嚴　庚　辰　律師
右上訴人因過失傷害案件，不服臺灣嘉義地方法院九十一年度交易字第四四號中華民
國九十一年七月三十一日第一審判決（起訴案號：臺灣嘉義地方法院檢察署九十年度
調偵字第三六八號），提起上訴，本院判決如左：
      主      文
上訴駁回。
      事      實
一、甲○○於民國九十年六月十一日上午七時四十分許，騎乘車牌號碼ＴＫＰ—１２
    ９號輕型機車，沿嘉義市嘉雄陸橋由西往東方向行駛，途經民族路、新民路、中
    山路交岔路口時，本應注意車前狀況，隨時採取必要之安全措施，而當時天候晴
    日間自然光線、柏油路面無缺陷、無障礙物、視距良好，並無不能注意之情事，
    竟疏未注意前方之人車動態，貿然直行欲進入民族路。適乙○○騎乘車牌號碼Ｌ
    ＺＰ—６２２號重型（起訴書誤為輕型）機車，沿嘉雄陸橋下方道路由西往東方
    向行駛至該路口，欲左轉往中山路方向，亦疏未注意轉彎車應讓直行車先行，甲
    ○○見狀煞車、閃避均不及，所騎乘之機車乃與乙○○騎乘之機車發生碰撞，乙
    ○○當場人車倒地，致受有頭部外傷、腦震盪（起訴書漏載）、左側第三對腦神
    經（動眼神經）損傷之傷害。甲○○於肇事後，犯罪未被有偵查犯罪職權之公務
    員及機關發覺前，向到場處理車禍之嘉義市警察局交通警察隊警員羅日順自首坦
    承犯行並接受裁判。
二、案經乙○○訴由嘉義市警察局第一分局報請臺灣嘉義地方法院檢察署檢察官偵查
    起訴。
      理      由
一、訊據上訴人即被告甲○○對於在右揭時、地騎乘機車與告訴人乙○○騎乘之機車
    發生碰撞，致告訴人受傷等事實供承不諱，核與告訴人於警訊時指訴之情節相符
    ，並有道路交通事故調查報告表一份、交通事故現場照片七張附於警卷（第七至
    十一頁）可資佐證。而告訴人因本件車禍受有頭部外傷、腦震盪、左側第三對腦
    神經（動眼神經）損傷之傷害，復有天主教聖馬爾定醫院出具之診斷證明書一份
    附於警卷（第六頁）足憑。
二、按汽車行駛時，駕駛人應注意車前狀況，並隨時採取必要安全措施；又所謂「汽
    車」，指在道路上不依軌道或電力架線而以原動機行駛之車輛，包括機器腳踏車
    （機車），道路交通安全規則第九十四條第三項、第二條第一項第一款分別定有
    明文。被告騎乘輕型機車，自應注意遵守上開規定。而當時天候晴、日間自然光
    線、柏油路面無缺陷、無障礙物、視距良好，被告並無不能注意之情事，有前開
    調查報告表及現場照片可按，被告應注意並能注意，竟疏未注意車前人車之動態
    ，隨時採取必要之安全措施，而發生本件車禍，其騎乘機車顯有過失。被告雖辯
    稱其自橋上直向民族路前進至路口中心處，待發現告訴人之重型機車時，其間兩
    車距離甚短，縱然被告已極盡注意之能力，因告訴人之毫不注意來車距離，被告
    亦將因煞車不及而發生碰撞，被告駕輕型機車，對於防止危險發生之相關法令之
    規定業已遵守，且已盡相當之注意義務，以防止危險之發生，應可信賴他人必能
    遵守交通規則並盡同等之義務，被告自得以信賴原則為由免除被告之過失責任云
    云，惟查告訴人所駕重型機車倒在交岔路口中央附近，有一．五公尺刮痕，有前
    開調查報告表之事故現場圖可稽，足見該處應為被告之輕型機車與告訴人之重型
    機車碰撞之處，與嘉雄陸橋尚有一段距離，被告如能注意車前狀況，應有充分時
    間採取煞避之必要安全措施，且被告亦自承「其自橋上直向民族路前進至路口中
    心處，待發現告訴人之重型機車時，其間兩車距離甚短」，益證被告未注意車前
    狀況，告訴人騎乘機車轉彎車未讓直行車先行之違規雖已明顯，惟被告既有充分
    之時間可採取適當之措施以避免發生交痛事故之結果，即不得以信賴他方定能遵
    守交通規則為由，以免除自己之責任（參照最高法院七十四年臺上字第四二一九
    號判例），被告此部分之辯解，尚非可採。
三、次按轉彎車應讓直行車先行，道路交通安全規則第一百零二條第一項第六款前段
    亦有明文規定，告訴人騎乘機車於前揭交岔路口左轉，未遵守上開規定，讓直行
    之被告機車先行，亦有過失，被告辯稱其是直行車輛，告訴人要左轉要先讓其先
    行等語，為可採。
四、本件車禍責任經送臺灣省嘉雲區車輛行車事故鑑定委員會鑑定結果，亦認為「一
    、乙○○駕駛輕機車，由嘉雄陸橋邊道路，左轉不當，為肇事主因。二、甲○○
    駕駛輕機車，未注意車前狀況，為肇事次因。」，有該會九十一年一月十五日嘉
    鑑字第九一○○○七號函所附鑑定意見書一份附於偵查卷（第八至第十頁）可參
    ；再送臺灣省車輛行車事故覆議鑑定委員會覆議結果，亦認為「依卷附跡證資料
    研議結論，照原鑑定意見」，有該會九十一年四月十六日府覆議字第九一○三八
    七號函一份附於原審卷（第五七頁）可按。告訴人雖亦有過失，惟本件車禍既係
    被告之前開過失行為所併合肇致，被告自不能解免其罪責。又告訴人確因本件車
    禍而受傷，是被告前開騎乘機車之過失行為與告訴人之傷害結果間，顯具有相當
    因果關係，事證明確，被告犯行堪以認定。
五、核被告所為，係犯刑法第二百八十四條第一項前段之過失傷害罪。被告於肇事後
    ，犯罪未被有偵查犯罪職權之公務員及機關發覺前，向到場處理車禍之嘉義市警
    察局交通警察隊警員羅日順自首坦承犯行並接受裁判等情，業據證人羅日順於原
    審審理時結證屬實（見原審卷第四七至四八頁），應依刑法第六十二條前段規定
    減輕其刑。查告訴人係騎乘重型機車，非輕型機車，有車號查詢重型機車車籍一
    份附於原審卷（第七七頁）可參，又告訴人所受傷害除頭部外傷、左側第三對腦
    神經（動眼神經）損傷外，並有腦震盪之傷害，亦有前開診斷證明書可考，公訴
    人容有誤，附此敘明
六、原審認被告罪證明確，適用刑法第二百八十四條第一項前段、第六十二條前段、
    第四十一條第一項前段，罰金罰鍰提高標準條例第一條前段、第二條之規定，並
    審酌被告之行為造成告訴人身心之痛苦，至今尚未恢復健康，被告為本件車禍之
    肇事次因，告訴人為肇事主因，被告迄今仍未與告訴人達成民事和解賠償損害，
    惟無前科，有臺灣高等法院被告全國前案紀錄表附卷可參，事後尚能坦承犯行，
    態度良好及其他一切情狀，判處被告有期徒刑二月，如易科罰金，以三百元折算
    一日，認事用法並無違誤，量刑及易科罰金折算標準之諭知亦妥適。被告上訴否
    認有過失傷害犯行，為無理由，應予駁回。
據上論結，應依刑事訴訟法第三百六十八條，判決如主文。
本案經檢察官許仲瑩到庭執行職務。
中    華    民    國      九十一      年      十      月      十一      日
                                  臺灣高等法院臺南分院刑事第二庭
                                      審判長法官  陳    清    溪
                                            法官  林    永    茂
                                            法官  蘇    重    信
右正本證明與原本無異。
不得上訴。
              法院書記官  趙    玲    瓏
中    華    民    國      九十一      年      十      月     十四       日
附錄本案論罪科刑法條全文：
刑法第二百八十四條第一項前段：
因過失傷害人者，處六月以下有期徒刑、拘役或五百元以下罰金。
